【裁判字號】    97,交聲,315
【裁判日期】    970425
【裁判案由】    交管條例聲異
【裁判全文】
臺灣板橋地方法院交通事件裁定
原處分機關  交通部公路總局臺北區監理所蘆洲監理站
異  議  人
即受處分人  甲○○
上列異議人即受處分人因違反道路交通管理處罰條例案件，對於
交通部公路總局臺北區監理所民國97年 1月24日所為之北監蘆字
第裁46－ABV942382號處分，聲明異議，本院裁定如下：
    主  文
原處分撤銷。
甲○○汽車駕駛人，駕駛執照逾有效期間仍駕車，處罰鍰新臺幣
仟陸佰元，駕駛執照應扣繳之。
    理  由
一、查異議人違規行為後，道路交通管理處罰條例業於民國九十
    四年十二月二十八日修正公布，並自九十五年七月一日施行
    ；修正之前，有關汽車駕駛人，持逾期之駕駛執照駕車之違
    規行為，於修正前之道路交通管理處罰條例規定之處罰，係
    列於第二十二條第一項第六款，而修正後改列為同條項第七
    款，罰鍰部分則由銀元改以新臺幣計量，實際上條文構成內
    容（僅作文字修正）及原六百元以上一千二百元以下罰鍰（
    亦即新臺幣一千八百元以上三千六百元以下），並駕駛執照
    扣繳之罰則均無改變，僅條項有所更易，應無法律變更之謂
    ，應逕依修正後之規定為之，合先敘明。
二、按汽車駕駛人，駕駛執照逾有效期間仍駕車者，處新臺幣（
    下同）一千八百元以上三千六百元以下罰鍰，並禁止其駕駛
    ；前項第七款之駕駛執照並應扣繳之，原處分機關裁決時之
    道路交通管理處罰條例第二十二第一項第七款、同條第二項
    分別定有明文。
三、本件原處分認異議人即受處分人甲○○於九十年二月十七日
    二十時十分許，騎乘車號ＦＶＮ─０四一號重型機車，行經
    臺北市○○○路，為臺北市政府警察局中正第一分局交通分
    隊執勤員警攔查當場掣單舉發其「無照駕駛」。嗣受處分人
    提出申訴，經原處分機關函請舉發機關調查結果，發現受處
    分人已考領重型機車駕駛執照，為警攔檢時其駕駛執照已逾
    八十九年十月二十六日之有效日期，乃改認受處分人有持逾
    期駕照駕車之違規行為，並於九十年三月二十七日以00－
    000－0－0000四號函通知受處分人，惟受處分人未
    遵期到案繳納罰鍰，原處分機關乃依道路交通管理處罰條例
    第二十二條第一項第六款及違反道路交通管理事件統一裁罰
    基準表規定，裁處罰鍰三千六百元。
四、異議意旨略以：依行政罰法第二十七條：「行政罰之裁處權
    ，因三年期間之經過而消滅。前項期間，自違反行政法上義
    務之行為終了時起算。但行為之結果發生在後者，自該結果
    發生時起算。」，異議人持逾期駕照駕駛行為，迄裁罰日已
    七年，逾行政罰法規定之三年，行政機關裁罰權因時效完成
    已當然消滅云云。
五、經查：
（一）異議人騎乘車號ＦＶＮ─０四一號重型機車於上開時地為
      警欄查舉發時，其所考領之重型機車駕駛執照已逾越八十
      九年十月二十六日之有效日期之事實，為異議人所不爭執
      ，並有板橋監理站機車駕駛人螢幕列印資料、臺北市政府
      警察局九十年二月十七日北市警交大字第ＡＢＶ九四二三
      八二號舉發違反道路交通管理事件通知單、臺北市政府警
      察局中正第一分局九十年三月十九日北市警中正一分交字
      第九０六一０一六七００號函、交通部公路局臺北區監理
      所板橋監理站九十年三月二十七日00－000－0－0
      000四號函影本各一件附卷可稽，其駕駛執照逾有效期
      間仍駕車之違規事實，堪予認定。
（二）次按違反道路交通管理處罰條例之行為經警開立舉發通知
      單，該舉發單僅屬交通主管機關據以裁罰之依據，並非交
      通主管機關所為之終局性裁罰處分，而行為人因交通違規
      遭開單舉發後，迄至移送交通主管機關裁罰之期間，道路
      交通管理處罰條例並未設有裁處權消滅時效之規定，惟道
      路交通管理處罰條例所規定之罰鍰、禁止駕駛等之裁罰，
      依九十四年二月五日公布，九十五年二月五日施行之行政
      罰法第一條、第二條第一款之規定，係屬行政罰之性質，
      自應適用行政罰法相關規定，而行政罰法第二十七條、第
      四十五條分別規定：「行政罰之裁處權，因三年期間之經
      過而消滅。前項期間，自違反行政法上義務之行為終了時
      起算。但行為之結果發生在後者，自該結果發生時起算。
      」、「本法施行前違反行政法上義務之行為應受處罰而未
      經裁處，於該法施行後裁處者，除第十五條、第十六條、
      第十八條第二項、第二十條及第二十二條規定外，均適用
      之。前項行政罰之裁處權時效，自該法施行之日起算。」
      查本件異議人之違規行為發生於九十年二月十七日，於九
      十五年二月五日行政罰法施行前均未經裁處，迄至九十七
      年一月二十四日始經原處分機關裁決如上，尚在行政罰法
      於九十五年二月五日施行後三年內所為，揆諸前揭行政罰
      法之規定，原處分尚未逾行政罰法第二十七條所定之裁處
      權消滅期間。故異議人指稱：原處分機關之裁處權因時效
      完成已當然消滅云云，容屬誤會。
六、綜上，異議人駕駛執照逾有效期間仍駕車之違規事證明確。
    原處分機關仍有本件交通違規行為之合法裁處權，援引道路
    交通管理處罰條例第二十二條第一項第六款及違反道路交通
    管理事件統一裁罰基準表規定，裁處異議人罰鍰三千六百元
    ，固非無見。惟有關汽車駕駛人，持逾期之駕駛執照駕車之
    違規行為，於原處分機關裁決時已由道路交通管理處罰條例
    第二十二條第一項第六款移列至同條項第七款，業如上述，
    原處分仍援引同條例第二十二條第一項第六款規定據以裁處
    ，容有違誤，並漏未援引同條第二項之規定，裁處扣繳駕駛
    執照，亦有未洽。從而，異議人之異議雖無理由，然原處分
    既有前揭瑕疵而無可維持，即應由本院撤銷原處分，自為裁
    罰如主文第二項所示，以期適法。
據上論斷，應依道路交通案件處理辦法第二十條前段，裁定如主
文。
中    華    民    國    97    年    4     月    25    日
                    交通法庭    法  官  劉  安  榕
以上正本證明與原本無異
如不服本裁定，應於裁定送達後5 日內敘明抗告理由，向本院提
出抗告狀。
                                書記官  陳  盈  真
中    華    民    國    97    年    4     月    28    日


司法院資訊處製作；財團法人民間司法改革基金會備份。
